【裁判字號】    97,消債清,14
【裁判日期】    970806
【裁判案由】    清算事件
【裁判全文】
臺灣基隆地方法院民事裁定            97年度消債清字第14號
聲  請  人  甲○○
即  債務人              樓
代  理  人  胡志彬律師
上列聲請人聲請消費者債務清理事件，本院裁定如下：
    主  文
清算及保全處分之聲請均駁回。
聲請費用由聲請人負擔。
    理  由
一、按聲請更生或清算不合程式或不備其他要件者，法院應以裁
    定駁回之，但其情形可以補正者，法院應定期間先命補正，
    消費者債務清理條例（下稱本條例）第8 條定有明文。又債
    務人對於金融機構因消費借貸、自用住宅借款、信用卡或現
    金卡契約而負債務，在聲請更生或清算前，應提出債權人清
    冊，以書面向最大債權金融機構請求協商債務清償方案並表
    明共同協商之意旨，復為本條例第151條第1項所明定。而本
    條例第151條第1項所訂之前置協商程序，揆其立法意旨無非
    認債務人對於金融機構因前開原因所負欠債務，其法律關係
    較為單純明確，金融機構並已訂有債務協商機制，如能協商
    成立，債務人不需依本條例聲請更生或清算，可疏減法院負
    擔，有效分配司法資源，並使債務人得自主解決其債務，爰
    就此部分採行協商前置主義。再中華民國銀行公會為使協商
    前置程序順利並快速進行，擬定相關所需文件說明：包括(1)
    前置協商申請書；(2)身分證正反面影本；(3)申請人財產及收
    支狀況說明書；(4)債權人清冊；(5)近2 年綜合所得資料清單
    及最近1個月核發財產資料；(6)近3個月薪資證明（如無證明
    請出具收入切結書）；(7)勞工保險投保資料表及明細（如無
    資料可免提供）。並於網路上公告、備妥相關申請表格供債
    務人下載。經核前開文書既屬達成協商所必要審核文件（包
    含為確認「確為債務人本人申請協商」及「可能履行之協商
    內容」等），且已較債務人向法院聲請更生或清算時所應提
    出及檢附文件簡便，故無提出之困難性，並於協商不成立後
    可挪作聲請更生或清算應提出文件之一部；加以承前述，協
    商前置之立法意旨在疏減法院負擔，而責由最大債權行銀介
    入以求當事人間得自主解決債務，於適當範圍令債務人配合
    提出相關文件，以減輕最大債權銀行依法律授權調取（詳本
    條例第151 條第2 項），應符衡平原則。即銀行公會所訂前
    述應檢附文件，雖較法律所規定之內容繁瑣，但有其必要，
    並易促成協商方案形成。準此，倘最大債權銀行依前開規定
    通知債務人補正，債務人無正當理由，不予補正，故意延滯
    協商程序，自不得執此可歸責己之事由，以脫法方式逕援引
    本條例第153條前段規定主張最大債權銀行逾30日不開始協
    商，逕向法院聲請更生或清算，先此敘明。
二、本件聲請人向本院聲請清算，主張其有不能清償債務情事，
    ，於本條例施行後曾寄發存證信函向最大債權金融機構中國
    信託商業銀行股份有限公司（下稱中國信託銀行），請求共
    同協商債務清償方案一事，該函並經聯邦銀行於97年5月22
    日收受。惟自聲請人提出協商請求之翌日起業逾30日，該最
    大債權人並未開始協商程序，依本條例第153條規定：「自
    債務人提出協商請求之翌日起逾30日不開始協商或自開始協
    商之翌日起逾90日協商不成立，債務人得逕向法院聲請更生
    或清算」，視為協商不成立，爰向本院提出清算聲請云云。
三、惟查，聲請人雖確有寄發存證信函予中國信託銀行，然依該
    存證信函之內容，聲請人僅有提出債權人清冊以及財產及收
    入狀況說明書暨清償方案，其餘應檢附之申請相關文件並未
    一併寄予中國信託銀行，是以，最大債權銀行通知聲請人申
    請文件不符規定，則聲請人補正申請相關文件，係為促成協
    商方案形成而於適當範圍令聲請人配合提出，有其必要性，
    然聲請人知悉申請文件不符規定，本應補正相關文件而無正
    當理由，竟不予補正，故意延滯協商程序，自不得執此可歸
    責己之事由，援引本條例第153條前段規定主張最大債權銀
    行逾30日不開始協商，逕向法院聲請更生或清算，從而，本
    件聲請人聲請清算，既未遵循本條例第151條第1項規定，先
    與全體金融機構債權人完成債務協商程序，即進而向本院提
    出清算聲請，顯係違背本條例之立法意旨，且上開欠缺又屬
    無從補正，依上說明，自應駁回其清算聲請。
四、本件聲請人雖同時聲請清算裁定前之保全處分，惟本件聲請
    既遭本院駁回，則聲請人保全處分之聲請即失所附麗，亦應
    予駁回。
五、具上論結，依消費者債務清理條例第8條、第15條，民事訴
    訟法第95條、第78條之規定，裁定如主文。
中    華    民    國    97    年    8     月    6     日
                  民事庭法  官  李木貴
以上正本係照原本作成。
如對本裁定抗告，應於本裁定送達後10日內，向本院提出抗告狀
，並繳納抗告費新臺幣1000元。
中    華    民    國    97    年    8     月    6     日
                        書記官  林蔚菁


司法院資訊處製作；財團法人民間司法改革基金會備份。
